【裁判字號】    92,易,1968
【裁判日期】    920818
【裁判案由】    詐欺
【裁判全文】
臺灣臺中地方法院刑事判決                        九十二年度易字第一九六八號
    公  訴  人  臺灣臺中地方法院檢察署檢察官
    被      告  乙○○
右列被告因詐欺案件，經檢察官提起公訴（九十二年度偵字第九九三五號），本院判
決如左：
    主  文
乙○○幫助意圖為自己不法之所有，以不正方法由自動付款設備取得他人之物，累犯
，處有期徒刑肆月，如易科罰金，以佰元折算壹日。
    事  實
一、乙○○於民國（下同）八十三年間因煙毒等案件，經臺灣高等法院臺中分院判處
    有期徒刑三年三月確定，於八十六年九月二日假釋出獄，後於假釋期間之八十七
    年間又犯搶奪案件，經本院判處有期徒刑十月，並經臺灣高等法院臺中分院及最
    高法院駁回上訴而確定，而其假釋亦被撤銷，殘刑一年七月十七日及搶奪罪之有
    期徒刑十月接續執行後，於九十一年六月二十三日執行完畢，仍不知悔改，其可
    預見某姓名年籍不詳之成年人無故蒐集他人之存摺、金融卡等帳戶資料，將可能
    藉該帳戶遂行財產上犯罪之目的，竟仍容認該姓名年籍不詳之成年人使用其帳戶
    以遂行詐騙他人財物之犯行，而不違背其本意，於九十二年五月初某日，將其台
    中大坑口郵局，局號００２１４１─１號，帳號０１３５９２─２號帳戶之存摺
    及金融卡，交付該姓名年籍不詳之成年人，而該人則自稱為「陳姓男子」，以上
    開帳戶作為詐騙他人財物，供作指定匯款帳戶之用，而以此方式幫助該人詐騙他
    人財物。嗣該「陳姓男子」分別於九十二年五月五日十一時許及同年月六日十四
    時許，以電話向甲○○、孫方秀麗佯稱係國稅局人員，有稅款可退，並詢問甲○
    ○、孫方秀麗之個人資料及郵局帳號，要求其二人前往查看存款內容，甲○○、
    孫方秀麗二人信以為真，遂依其要求前往查看，惟見帳戶內並未有退稅款項，遂
    以「陳姓男子」所留之0000000000號電話與之聯絡，二人並依「陳姓
    男子」之指示操作提款機之按鍵，惟「陳姓男子」卻指示甲○○、孫方秀麗二人
    以轉帳方式，將各自帳戶內原有之存款以轉帳方式匯入乙○○之上開郵局帳戶內
    ，甲○○、孫方秀麗二人始知被騙，計甲○○被騙六萬五千一百十七元，孫方秀
    麗被騙四萬九千零一元。孫方秀麗於受騙後立即向警方報案，並由警方將該帳戶
    列為警示戶。迄九十二年五月九日十六時許，乙○○知該帳戶已經無法提款，而
    至台中市○○區○○路一段三十八之一號台中大坑口郵局欲辦理存摺及金融卡遺
    失補發手續時，為警當場查獲。
二、案經台中市警察局第五分局報請臺灣臺中地方法院檢察署檢察官偵查起訴。
    理  由
一、訊據被告乙○○矢口否認右揭犯行，辯稱：伊之存摺、金融卡都放在伊所有之車
    號ＡＺ─七三八八號自用小客車內之皮包裡面，於九十二年五月二日在台中市○
    ○路與武昌街口被偷走，當時因該車之駕駛座車門門鎖被弄壞，皮包被偷走，而
    因伊帳戶已無存款，故未向台中大坑口郵局申報遺失，伊並未提供帳戶給詐欺集
    團使用云云。惟查，被害人甲○○、孫方秀麗確為假冒國稅局之人員偽稱退稅而
    被騙，將被騙款項轉帳至被告乙○○之上開郵局帳戶內進而遭提領等情，業據被
    害人甲○○、孫方秀麗二人指述在卷，並有被告乙○○之上開郵局帳戶之開戶資
    料、資金往來明細表等在卷可稽。被告乙○○雖辯稱上開帳戶資料係失竊，惟如
    果屬實，為何被告未於發現當時立即向警方報案，並向立帳郵局（即台中大坑口
    郵局）申報遺失，反待至其帳戶被凍結而無法領款時才至郵局辦理遺失補發手續
    ？且被告亦自承，當時尚有第一銀行之存摺及提款卡亦同時遭竊，惟其亦未辦理
    帳戶遺失手續，此與常理有違。其雖另辯稱遺失當天有以家裡電話打去郵局要申
    辦遺失，但因為需要帳號，而因伊不知帳號所以沒有辦理，並申請調閱通聯紀錄
    ，惟查，通聯紀錄僅可作為有無打電話之參考，而其電話內容則無法查知，即便
    調閱該通聯紀錄且確有被告打電話給郵局之紀錄，惟亦無法證明該電話確係作為
    申辦帳戶遺失手續，且若被告果真因不知帳號而無法以電話辦理帳戶遺失手續，
    則以其當時亦在台中市區，若親自持證件至台中大坑口郵局辦理亦不費事（被告
    自承其證件均帶在身上，並未遺失），而其並未如此為之，亦未至警局報案，則
    其空言所辯自難採信，其所為申請調閱通聯紀錄，亦核無調閱之必要。且一般帳
    戶之使用者如未得本人之同意，即使擁有存摺、金融卡，並明知提款密碼，也不
    可能自行用作非法洗錢之用，因為本人隨時可至郵局辦理帳戶終止手續，使用人
    不可能冒險使其存款有被本人提領之可能性存在。是被告所稱存摺、金融卡係遭
    竊云云，顯與常情相違，不足採信，本件應係被告自行交付上開郵局帳戶資料予
    他人使用無訛。而郵局帳戶可供款項之存匯、提領，一般人均可輕易申請開設，
    並無任何資格條件之限制，苟非為供不法使用，匿飾真實身分，自得以自己名義
    為申請，何須借用他人之郵局帳戶？被告為成年人，對此通常生活經驗常識，豈
    有不知之理，惟其竟將郵局帳戶資料提供予他人，顯見被告容認該人借用其帳戶
    以遂行詐騙他人財物之犯行，並不違背其本意。是被告乙○○之辯解，顯屬事後
    卸責之詞，無足採信。本件事證明確，被告犯行應堪認定。
二、查本件真實姓名年籍不詳之「陳姓男子」基於為自己不法所有之犯意，以「假退
    稅真詐財」之方式，利用被害人甲○○、孫方秀麗操作自動提款機時，以不正方
    法將渠等之存款轉帳至被告乙○○之上開郵局帳戶內，核該「陳姓男子」所為，
    係犯刑法第三百三十九條之二之詐欺罪。被告乙○○將其所有之上開郵局帳戶資
    料提供「陳姓男子」詐騙他人財物，顯係基於幫助他人詐欺之犯意，且所為提供
    郵局帳戶資料予他人之行為，亦屬該罪構成要件以外之行為，核其所為，係犯刑
    法第三十條第一項、第三百三十九條之二之幫助詐欺罪。另被告曾於八十三年間
    因煙毒等案件，經臺灣高等法院臺中分院判處有期徒刑三年三月確定，於八十六
    年九月二日假釋出獄，後於假釋期間之八十七年間又犯搶奪案件，經本院判處有
    期徒刑十月，並經臺灣高等法院臺中分院及最高法院駁回上訴而確定，而其假釋
    亦被撤銷，其殘刑一年七月十七日及搶奪罪之有期徒刑十月接續執行後，於九十
    一年六月二十三日執行完畢，此有臺灣高等法院被告全國前案紀錄表在卷足稽，
    其於五年內再犯本件有期徒刑以上之罪，為累犯，應依法刑法第四十七條之規定
    加重其刑，其以幫助之意思，從事構成要件以外之行為，爰依幫助之例減輕其刑
    ，並先加後減之。爰審酌被告之犯罪動機、犯後並未能坦承犯行，及其犯罪之手
    段、危害之程度等一切情狀，量處如主文所示之刑，並諭知易科罰金之折算標準
    。
據上論斷，應依刑事訴訟法第二百九十九條第一項前段，刑法第三十條第一項、第三
百三十九條之二第一項、第四十七條、第三十條第二項、第四十一條第一項前段，罰
金罰鍰提高標準條例第二條，判決如主文。
中      華      民      國      九十二      年    八      月    十八    日
                                臺灣臺中地方法院刑事第一庭
                                    法  官  郭  瑞  祥
右正本證明與原本無異。
如不服本判決，應於判決送達後十日內向本院提出上訴狀，上訴於臺灣高等法院臺中
分院( 須附繕本 )。
                                          書記官
中    華    民    國      九十二      年       八      月     十九    日
附錄本案所犯法條全文
中華民國刑法第三百三十九條之二
意圖為自己或第三人不法之所有，以不正方法由自動付款設備取得他人之物者，處三
年以下有期徒刑、拘役或一萬元以下罰金。
以前項方法得財產上不法之利益或使第三人得之者，亦同。


司法院資訊處製作；財團法人民間司法改革基金會備份。
